【裁判字號】    99,聲減,57
【裁判日期】    990507
【裁判案由】    聲請減刑及定應執行刑
【裁判全文】
臺灣高雄地方法院刑事裁定              99年度聲減字第57號
聲  請  人  臺灣高雄地方法院檢察署檢察官
受  刑  人  甲○○
上列受刑人因違反毒品危害防制條例等案件，已經判決罪刑確定
，聲請人聲請減刑及定其應執行之刑（99年度聲減字第48號），
本院裁定如下：
    主  文
甲○○所犯附表編號1、2所示之罪，均減刑如附表編號1、2所載
，與附表編號3 所列不應減刑之犯罪所處之刑，應執行有期徒刑
肆年伍月，並應於刑之執行前，令入勞動場所強制工作年。
    理  由
一、聲請意旨略以：受刑人甲○○於附表所列日期犯如附表所列
    之罪，經如附表所列之法院判處如附表所列之刑確定在案。
    經查其所犯如附表所列編號第1 、2 之罪，犯罪時間均在中
    華民國96年4 月24日以前，核與中華民國九十六年罪犯減刑
    條例第2 條第1 項第3 款規定相符，應依同條例第8 條第1
    項、第3 項聲請裁定減刑，而其所犯各餘罪，雖依本條例第
    3 條規定不予減刑，惟仍應依同條例第11條規定定其應執行
    之刑等語。
二、按「裁判確定前犯數罪，有應減刑與不應減刑者，就應減刑
    之罪，依第二條、第四條、第六條至第八條及前條規定減刑
    後，與不應減刑之罪之宣告刑，適用刑法第五十一條定其應
    執行之刑。」、「前二條關於定其應執行之刑，準用第八條
    第三項規定。」中華民國九十六年罪犯減刑條例第11條、第
    12條分別定有明文，而同條例第8 條第3 項規定：「依本條
    例應減刑之數罪，經二以上法院裁判確定者，得由一檢察官
    或應減刑之人犯合併向其中一裁判法院聲請裁定之。」，故
    在一人犯數罪案件中，各個案件之最後事實審法院如經檢察
    官或應減刑之人犯聲請減刑及定執行刑時，不論其是否為數
    罪中之最後事實審法院，法律即賦予管轄權，無可規避裁判
    （最高法院97年度臺非字第105 號判決要旨參照）。查本件
    附表編號3 所示之罪，其最後事實審法院雖為臺灣板橋地方
    法院，惟檢察官既與附表編號1 、2 之罪一併聲請減刑並定
    應執行之刑，而附表編號1 、2 之罪最後事實審法院為本院
    ；依上開說明，本院對於本件自有管轄權，合先敘明。
三、按2 裁判以上所宣告之數罪，均在裁判確定前所犯者，應依
    刑法第51條之規定，定其應執行之刑，刑法第53條定有明文
    ；另數罪併罰，應依分別宣告其罪之刑為基礎，定其應執行
    刑，此觀刑法第51條規定自明，故一裁判宣告數罪之刑，雖
    曾經定其執行刑，但如再與其他裁判宣告之刑定其執行刑時
    ，前定之執行刑當然失效，仍應以其各罪宣告之刑為基礎，
    定其執行刑，不得以前之執行刑為基礎，以與後裁判宣告之
    刑，定其執行刑（最高法院59年度臺抗字第367 號裁定參照
    ）。再按法律上屬於自由裁量事項，尚非概無法律性之拘束
    ，在法律上有其外部界限及內部界限。前者法律之具體規定
    ，使法院得以具體選擇為適當裁判，此為自由裁量之外部界
    限。後者法院為自由裁量時，應考量法律之目的，法律秩序
    之理念所在，此為自由裁量之內部界限。法院為裁判時，2
    者均不得有所踰越。在數罪併罰而有2 裁判以上，應定其應
    執行刑之案件，法院所為刑之酌定，固屬自由裁量事項，然
    對於法律之內、外部界限，仍均應受其拘束，此有最高法院
    59年臺抗字第367 號、80年臺非字第473 號判例要旨可資參
    照。
四、按刑法第2 條第1 項規定：「行為後法律有變更者，適用行
    為時之法律。但行為後之法律有利於行為人者，適用最有利
    於行為人之法律」。又依刑法第51條定應執行刑時，如係在
    裁判確定前犯數罪，其中一罪在新法施行前者，亦應為新舊
    法比較（最高法院95年度第8 次刑事庭會議決議參照）。查
    受刑人為如附表所示之犯罪行為後，刑法業於民國95年7 月
    1 日修正公布施行，修正前之刑法第51條第5 款規定：「宣
    告多數有期徒刑者，於各刑中之最長期以上，各刑合併之刑
    期以下，定其刑期。但不得逾20年」；而修正後之該款則規
    定：「宣告多數有期徒刑者，於各刑中之最長期以上，各刑
    合併之刑期以下，定其刑期。但不得逾30年」，是比較結果
    ，修正後刑法並非較有利於行為人。
五、查受刑人所犯附表編號1 、2 之罪，經本院以94年度訴字第
    98號判決分別處有期徒刑7 月、6 月，定應執行有期徒刑1
    年。另受刑人於90年5 月間至93年4 月8 日間犯附表編號3
    之罪，經臺灣板橋地方法院以93年易字第475 號判決處有期
    徒刑4 年（同時諭知應於刑之執行前令入勞動處所強制工作
    3 年）確定，有上開判決及臺灣高等法院被告前案紀錄表在
    卷可稽。本院審酌受刑人所犯如附表編號1 、2 之罪，均無
    中華民國九十六年罪犯減刑條例第3 條、第5 條不得減刑之
    情形，爰依同條例第2 條第1 項第3 款減刑如附表編號1、2
    所示。再依前揭說明，附表編號3 之犯罪日期既在附表編號
    1 、2 之罪判決確定前所犯（即94年7 月21日），該3 罪本
    應依數罪併罰規定定其應執行之刑，故聲請人就附表編號1
    、2 之犯罪均聲請減刑並請求與附表編號3 所示之罪定應執
    行之刑，即無不合，應予准許，爰依修正前刑法第51條第5
    款，定受刑人應執行之刑如主文所示。至原判決諭知沒收或
    沒收銷毀從刑部分，不在減刑範圍內，仍應依原判決執行之
    ，而附表編號3 之原判決所諭知強制工作之保安處分，雖無
    減刑或定應執行刑之問題，惟為免執行掛漏，仍列載於本件
    裁定主文中；又數罪併罰中之一罪，雖得易科罰金，若因與
    不得易科之他罪合併處罰結果而不得易科罰金時，原可易科
    部分所處之刑，毋庸為易科折算標準之記載，司法院大法官
    會議釋字第144 號解釋可資參照，是本件被告合併定應執行
    之刑既已逾有期徒刑6 月，則就被告所犯如附表編號1、2所
    示之2 罪，減刑後雖均受6 個月以下有期徒刑之宣告，自均
    毋庸諭知得易科罰金之折算標準，均附此敘明。
六、依中華民國九十六年罪犯減刑條例第2 條第1 項第3 款、第
    8 條第3 項、第10條、第11條、第12條，刑法第2 條第1 項
    前段，修正前刑法第51條第5 款，竊盜犯贓物犯保安處分條
    例第3 條第1 項，裁定如主文。
中    華    民    國    99    年    5     月    7     日
                  刑事第十七庭  法  官  余銘軒
以上正本證明與原本無異。
如不服本裁定，應於收受送達後5 日內向本院提出抗告狀。
中    華    民    國    99    年    5     月    10    日
                                書記官  吳書逸

司法院資訊處製作；財團法人民間司法改革基金會備份。
